---
title: "Linie lotnicze - projekt 2023"
author: "Barbara Ratajczak"
date: "2023-04-14"
output:
  pdf_document: default
  html_document: default
---

```{r setup, include=FALSE}
knitr::opts_chunk$set(echo = TRUE)
```

```{r, include=FALSE}
options(tinytex.verbose = TRUE)
```

```{r, echo=FALSE, message=FALSE}
require(knitr)
require(DBI)
require(odbc)
require(tinytex)

serwer <- "mssql-2017.labs.wmi.amu.edu.pl"
baza <- "dbad_flights"

conn = dbConnect(odbc(),
                 Driver = "ODBC Driver 17 for SQL Server",
                 Server = serwer,
                 Database = baza,
                 uid = keyring::key_get("klucz_login"),
                 pwd = keyring::key_get("klucz_haslo")
                 )
```
##### Zadanie 1
Jakie było średnie opóźnienie przylotu?
```
SELECT AVG(arr_delay_new) 'avg_delay'
FROM   Flight_delays;
```
```{r, echo=FALSE}
dane <- dbGetQuery(conn, "SELECT AVG(arr_delay_new) 'avg_delay'
FROM   Flight_delays")

kable(dane, caption = "Wyniki")
```

##### Zadanie 2
Jakie było maksymalne opóźnienie przylotu?
```
SELECT MAX(arr_delay_new) 'max_delay'
FROM   Flight_delays;
```
```{r, echo=FALSE}
dane <- dbGetQuery(conn, "SELECT MAX(arr_delay_new) 'max_delay'
FROM   Flight_delays")

kable(dane, caption = "Wyniki")
```

##### Zadanie 3
Który lot miał największe opóźnienie przylotu?
```
SELECT carrier, origin_city_name, dest_city_name, fl_date, arr_delay_new
FROM   Flight_delays
WHERE  arr_delay_new = (SELECT MAX(arr_delay_new) 'max_delay'
                        FROM   Flight_delays);
```
```{r, echo=FALSE}
wynik <- dbGetQuery(conn, "SELECT carrier, origin_city_name, dest_city_name, fl_date, arr_delay_new
FROM   Flight_delays
WHERE  arr_delay_new = (SELECT MAX(arr_delay_new) 'max_delay'
                        FROM   Flight_delays)")

kable(wynik, caption = "Wyniki")
```

##### Zadanie 4
Które dni tygodnia są najgorsze do podróżowania?
```
SELECT   weekday_name, AVG(arr_delay_new) 'avg_delay'
FROM     Flight_delays
JOIN     Weekdays
         ON weekday_id = day_of_week
GROUP BY weekday_name
ORDER BY avg_delay DESC;
```
```{r, echo=FALSE}
wynik <- dbGetQuery(conn, "SELECT   weekday_name, AVG(arr_delay_new) 'avg_delay'
FROM     Flight_delays
JOIN     Weekdays
         ON weekday_id = day_of_week
GROUP BY weekday_name
ORDER BY avg_delay DESC")

kable(wynik, caption = "Wyniki")

```

##### Zadanie 5
Które linie lotnicze latające z San Francisco (SFO) mają najmniejsze opóźnienia przylotu?
```
SELECT   airline_name, AVG(F2.arr_delay_new) 'avg delay'
FROM     Flight_delays F
JOIN     Airlines A
         ON A.airline_id = F.airline_id
JOIN     Flight_delays F2
         ON F2.airline_id = F.airline_id
WHERE    F.origin = 'SFO'
GROUP BY airline_name
ORDER BY "avg delay" DESC;
```
```{r, echo=FALSE}
dane <- dbGetQuery(conn, "SELECT   airline_name, AVG(F2.arr_delay_new) 'avg delay'
FROM     Flight_delays F
JOIN     Airlines A
         ON A.airline_id = F.airline_id
JOIN     Flight_delays F2
         ON F2.airline_id = F.airline_id
WHERE    F.origin = 'SFO'
GROUP BY airline_name
ORDER BY [avg delay] DESC")

kable(dane, caption = "Wyniki")
```

##### Zadanie 6
Jaka część linii lotniczych ma regularne opóźnienia, tj. jej lot ma średnio co najmniej 10 min. opóźnienia?
```
SELECT CAST(COUNT(*) AS REAL)/(SELECT COUNT(DISTINCT airline_id) FROM Flight_delays) AS 'late_proportion'
FROM   (SELECT   airline_name, AVG(arr_delay_new) 'avg delay'
        FROM     Flight_delays F
        JOIN     Airlines A
                 ON A.airline_id = F.airline_id
        GROUP BY airline_name) AS t
WHERE  "avg delay" > 10;
```
```{r, echo=FALSE}
dane <- dbGetQuery(conn, "SELECT CAST(COUNT(*) AS REAL)/(SELECT COUNT(DISTINCT airline_id) FROM Flight_delays) AS 'late_proportion'
FROM   (SELECT   airline_name, AVG(arr_delay_new) 'avg delay'
        FROM     Flight_delays F
        JOIN     Airlines A
                 ON A.airline_id = F.airline_id
        GROUP BY airline_name) AS t
WHERE  [avg delay] > 10")

kable(dane, caption = "Wyniki")
```

##### Zadanie 7
Jak opóźnienia wylotów wpływają na opóźnienia przylotów?
```
WITH T1(avg_arr_delay, avg_dep_delay, std_arr, std_dep)
AS (
    SELECT AVG(arr_delay_new),
           AVG(dep_delay_new),
           STDEVP(arr_delay_new),
           STDEVP(dep_delay_new)
    FROM   Flight_delays
    WHERE  arr_delay_new > 0),
T2(cov)
AS (
    SELECT     SUM((arr_delay_new - avg_arr_delay)*(dep_delay_new - avg_dep_delay))/COUNT(arr_delay_new)
    FROM       T1
    JOIN       Flight_delays
               ON arr_delay_new > 0),
T3(Pearson_r)
AS (
    SELECT     cov/(std_arr*std_dep)
    FROM       T2
    CROSS JOIN T1)
SELECT Pearson_r AS [Pearson r]
FROM   T3;
```
```{r, echo=FALSE}
dane <- dbGetQuery(conn, "WITH T1(avg_arr_delay, avg_dep_delay, std_arr, std_dep)
AS (
    SELECT AVG(arr_delay_new),
           AVG(dep_delay_new),
           STDEVP(arr_delay_new),
           STDEVP(dep_delay_new)
    FROM   Flight_delays
    WHERE  arr_delay_new > 0),
T2(cov)
AS (
    SELECT     SUM((arr_delay_new - avg_arr_delay)*(dep_delay_new - avg_dep_delay))/COUNT(arr_delay_new)
    FROM       T1
    JOIN       Flight_delays
               ON arr_delay_new > 0
    ),
T3(Pearson_r)
AS (
    SELECT     cov/(std_arr*std_dep)
    FROM       T2
    CROSS JOIN T1)
SELECT Pearson_r AS [Pearson r]
FROM   T3")

kable(dane, caption = "Wyniki")
```

##### Zadanie 8
Która linia lotnicza miała największy wzrost (różnica) średniego opóźnienia przylotów w ostatnim tygodniu miesiąca, tj. między 1-23 a 24-31 lipca?
```
WITH T1(airline, avg_del_before)
AS (
    SELECT   airline_name, AVG(arr_delay_new)
    FROM     Flight_delays F
    JOIN     Airlines A
             ON A.airline_id = F.airline_id
    WHERE    day_of_month BETWEEN 1 AND 23
    GROUP BY airline_name),
T2(airline, avg_del_after)
AS (
    SELECT   airline_name, AVG(arr_delay_new)
    FROM     Flight_delays F
    JOIN     Airlines A
             ON A.airline_id = F.airline_id
    WHERE    day_of_month BETWEEN 24 AND 31
    GROUP BY airline_name), 
T3(airline, avg_before, avg_after)
AS (
    SELECT T1.airline, avg_del_before, avg_del_after
    FROM   T1
    JOIN   T2
           ON T1.airline = T2.airline)
SELECT   airline, 
         avg_after-avg_before AS 'delay_increase'
FROM     T3
WHERE    avg_after-avg_before = (SELECT MAX(avg_after-avg_before)
                                 FROM T3);
```
```{r, echo=FALSE}
dane <- dbGetQuery(conn, "WITH T1(airline, avg_del_before)
AS (
    SELECT   airline_name, AVG(arr_delay_new)
    FROM     Flight_delays F
    JOIN     Airlines A
             ON A.airline_id = F.airline_id
    WHERE    day_of_month BETWEEN 1 AND 23
    GROUP BY airline_name
),
T2(airline, avg_del_after)
AS (
    SELECT   airline_name, AVG(arr_delay_new)
    FROM     Flight_delays F
    JOIN     Airlines A
             ON A.airline_id = F.airline_id
    WHERE    day_of_month BETWEEN 24 AND 31
    GROUP BY airline_name
), 
T3(airline, avg_before, avg_after)
AS (
    SELECT T1.airline, avg_del_before, avg_del_after
    FROM   T1
    JOIN   T2
           ON T1.airline = T2.airline)
SELECT   airline, 
         avg_after-avg_before AS 'delay_increase'
FROM     T3
WHERE    avg_after-avg_before = (SELECT MAX(avg_after-avg_before)
                                 FROM T3);")

kable(dane, caption = "Wyniki")
```

##### Zadanie 9
Które linie lotnicze latają zarówno na trasie SFO → PDX (Portland), jak i SFO → EUG (Eugene)?
```
SELECT DISTINCT airline_name
FROM   Flight_delays F
JOIN   Airlines A
       ON A.airline_id = F.airline_id
WHERE  origin = 'SFO' AND dest = 'PDX'
       AND airline_name IN (SELECT DISTINCT airline_name
                            FROM   Flight_delays F
                            JOIN   Airlines A
                                   ON A.airline_id = F.airline_id
                            WHERE  origin = 'SFO' AND dest = 'EUG');
```
```{r, echo=FALSE}
dane <- dbGetQuery(conn, "SELECT DISTINCT airline_name
FROM   Flight_delays F
JOIN   Airlines A
       ON A.airline_id = F.airline_id
WHERE  origin = 'SFO' AND dest = 'PDX'
       AND airline_name IN (SELECT DISTINCT airline_name
                            FROM   Flight_delays F
                            JOIN   Airlines A
                                   ON A.airline_id = F.airline_id
                            WHERE  origin = 'SFO' AND dest = 'EUG')")

kable(dane, caption = "Wyniki")
```

##### Zadanie 10
Jak najszybciej dostać się z Chicago do Stanfordu, zakładając wylot po 14:00 czasu lokalnego?
```
SELECT   origin, dest, AVG(arr_delay_new) 'avg delay'
FROM     Flight_delays
WHERE    (origin = 'MDW' OR origin = 'ORD')
         AND (dest = 'OAK' OR dest = 'SJC' OR dest = 'SFO')
         AND (crs_dep_time > 1400)
GROUP BY origin, dest
ORDER BY [avg delay] DESC;
```
```{r, echo=FALSE}
dane <- dbGetQuery(conn, "SELECT   origin, dest, AVG(arr_delay_new) 'avg delay'
FROM     Flight_delays
WHERE    (origin = 'MDW' OR origin = 'ORD')
         AND (dest = 'OAK' OR dest = 'SJC' OR dest = 'SFO')
         AND (crs_dep_time > 1400)
GROUP BY origin, dest
ORDER BY [avg delay] DESC")

kable(dane, caption = "Wyniki")
```

```{r, echo=FALSE}
dbDisconnect(conn)
```